【裁判字號】    97,訴,1452
【裁判日期】    971218
【裁判案由】    公共危險等
【裁判全文】
臺灣高雄地方法院刑事判決              97年度訴字第1452號
公  訴  人  臺灣高雄地方法院檢察署檢察官
被      告  甲○○
                      皮屋
上列被告因贓物案件，經檢察官提起公訴（97年度偵字第1146號
），本院判決如下：
    主  文
甲○○無罪。
    理  由
一、公訴意旨略以：被告甲○○明知被告丙○○（所犯竊盜電線
    罪，業經本院判處有期徒刑10月確定）於民國96年10月30日
    凌晨5 時許，攜至其位在高雄縣內門鄉永富村安興巷19號對
    面鐵皮屋之資源回收場變賣之電纜銅線來歷不明〔該批電纜
    線係被告丙○○於同年月29日晚間9 時許，竊取自臺灣電力
    股份有限公司（以下簡稱臺電公司）掛設於高雄縣杉林鄉集
    來村通仙巷附近編號新山分8 至11、新山分34至35、新山分
    40至45電線桿間之銅玻璃電線〕，竟意圖牟利，仍以低於市
    場行情之新台幣（下同）2,340 元收購之，嗣經警循線查獲
    上情，因認被告甲○○涉犯刑法第349 條第2 項之故買贓物
    罪嫌等語。
二、程序部分：
  (一)按刑事訴訟法第159 條之1 第2 項所稱被告以外之人於偵查
    中向檢察官所為之陳述得為證據，立法者係以刑事訴訟法規
    定檢察官代表國家偵查犯罪、實施公訴，依法有訊問被告、
    證人、鑑定人之權，且實務運作時，偵查中檢察官向被告以
    外之人所取得之陳述，原則上均能遵守法律規定，不致違法
    取供，其可信性甚高，為兼顧理論與實務，而對被告以外之
    人於偵查中向檢察官所為之陳述，除顯有不可信之情況者外
    ，得為證據（最高法院95年度台上字第6675號判決意旨參照
    ）。經查，本件證人即被告丙○○於97年1 月4 日偵查中所
    為之陳述，性質上雖屬傳聞證據，惟係於偵查中向檢察官所
    為之證述，並經具結，且無顯有不可信之情況，衡諸上開規
    定，自具有證據能力。
  (二)次按被告以外之人於審判外之陳述，雖不符刑事訴訟法第15
    9 條之1 至之4 之規定，然經當事人於審判程序同意作為證
    據，法院審酌該言詞陳述或書面陳述作成時之情況，認為適
    當者，亦得為證據。又當事人、代理人或辯護人於法院調查
    證據時，知有第159 條第1 項不得為證據之情形，而未於言
    詞辯論終結前聲明異議者，視為有前項之同意，同法第159
    條之5 亦有明文。查本案所引用之其餘證據資料（詳後引證
    據），其中各項言詞或書面傳聞證據部分，縱無刑事訴訟法
    第159 條之1 至第159 條之4 或其他規定之傳聞證據例外情
    形，亦業經本院審理時予以提示並告以要旨，且各經檢察官
    及被告表示意見，當事人已知上述證據乃屬傳聞證據，未於
    言詞辯論終結前對該等證據聲明異議（見本院卷第90至92頁
    ），依上開規定，已擬制同意其有證據能力，且本院審酌該
    等傳聞證據作成時之狀況，並無不宜作為證據之情形，均應
    認於本案有證據能力。
三、實體部分：
  (一)按犯罪事實，應依證據認定之，無證據不得認定其犯罪事實
    ；又不能證明被告犯罪者，應諭知無罪之判決，刑事訴訟法
    第154 條第2 項、第301 條第1 項分別定有明文。又刑事訴
    訟法上所謂認定犯罪事實之證據，係指足以認定被告確有犯
    罪行為之積極證據而言，該項證據自須適合於被告犯罪事實
    之認定，始得採為斷罪資料。如未能發現相當證據，或證據
    不足以證明，自不能以推測或擬制之方法，以為裁判之基礎
    。又刑事訴訟上證明之資料，無論其為直接或間接證據，均
    須達於通常一般之人均不致有所懷疑，而得確信其為真實之
    程度，始得據為有罪之認定，若其關於被告是否犯罪之證明
    未能達此程度，而有合理性懷疑之存在，致使無從形成有罪
    之確信，根據「罪證有疑，利於被告」之證據法則，即不得
    遽為不利被告之認定，此分別有最高法院29年度上字第3105
    號、40年臺上字第86號、76年臺上字第4986號判例可資參照
    。再按刑法第349 條關於贓物罪之規定，係針對行為人故意
    收受、搬運、寄藏、故買或牙保贓物，而在事後助成他人財
    產犯罪目的之惡性予以處罰。從而故買贓物之罪責成立與否
    ，實取決於能否積極證明行為人於收受該財產標的時，對於
    該標的物之不明來源具有認識，並出於犯罪之故意予以收受
    ，致使原所有權人難以追及或回復，而非以被告是否「以低
    價故買」為斷。苟未可證明被告自始有此犯意，縱然該標的
    物確為被告所持有、使用或購入，均無從推斷被告於持有標
    的物之初，主觀上即具有贓物之不法認識。
  (二)公訴人認被告甲○○涉犯刑法第349 條第2 項之故買贓物罪
    嫌，無非係以證人即被告丙○○於警詢及偵查中之證述、證
    人即告訴代理人陳奇瑞於警詢之證詞及卷附電力線路失竊現
    場調查報告、現場蒐證照片等件，為其論斷之依據。訊據被
    告甲○○固坦承其有於上開時、地，以每公斤180 元之價格
    ，共計2,340 元之代價，向被告丙○○收購外皮經燒融之電
    纜銅線1 批之事實，惟堅決否認有何故買贓物之犯行，辯稱
    ：被告丙○○拿來賣的銅線都燒到黑黑的，且丙○○說電線
    是撿來的，伊並不知道所收購之電線為贓物等語。經查：
    1.本案被告甲○○於前揭時、地，以2,340 元之代價向被告
      丙○○收購銅線一批，及該批銅線係被告丙○○於收購前
      晚9 時許，以老虎鉗剪斷電線之方式，竊取自臺電公司所
      有設於高雄縣杉林鄉集來村通仙巷附近編號新山分8 至11
      、新山分34至35、新山分40至45電線桿間之銅玻璃電線等
      情，業據被告甲○○供承在卷，核與證人即告訴代理人陳
      奇瑞於警詢證述其公司電纜線遭竊相關情節（警卷第9 、
      10頁）、證人即共同被告丙○○於偵查及本院審理中證述
      其盜取及變賣電線等情節大致相符（偵卷第10、11、25、
      26頁；院卷第61-65 頁)， 並有電力線路失竊現場調查報
      告、高雄縣政府警察局旗山分局扣押筆錄、扣押物品目錄
      表、現場蒐證照片17張等件在卷可稽，及扣案之老虎鉗1
      支可佐，故此部分事實，足堪認定。是以，被告甲○○所
      收購上述電纜銅線1 批，堪認係贓物無訛。
    2.被告甲○○主觀上是否知悉該批銅線為贓物而仍加以收購
      之認定：
      (1)查關於被告丙○○變賣上開銅線時，有無告知被告甲○
        ○該等物品係其撿來的乙節，證人丙○○於本院作證時
        先證稱：「（問：當時我詢問你電線銅線來源時，你有
        無回答電線是撿來的？）有的。‧‧‧」等語（院卷第
        61頁），然嗣又改稱：伊沒有告知被告甲○○銅線是撿
        來的等語（院卷第66頁），前後所證矛盾不一，是證人
        丙○○此部分證詞固難遽信，惟證人丙○○未告知被告
        甲○○該批銅線係其竊盜而來乙情，則據證人丙○○於
        本院審理中具結證述明確（院卷第61、62頁），且核與
        竊盜之人圖欲變賣盜贓之物時，亦不會將其竊行據實以
        告之常情相符，堪可採信，是被告丙○○既未告知被告
        甲○○所出售之銅線係屬贓物，則被告甲○○收購該批
        銅線時，是否知悉該銅線為贓物，已有可疑。
      (2)次查，臺電公司輸送電力用之電纜線固通常在其外皮印
        有該公司名稱之註記或文字以資辨別，惟本件被告丙○
        ○所竊取之臺電公司電纜線，在出售前即遭被告丙○○
        以火燒除該電纜線之外皮等情，業據被告丙○○於本院
        審理中證稱：伊將竊得之電線用火燒掉其外皮後才拿去
        賣，用火燒後的銅線外觀都是一整團黑漆漆樣子等語明
        確（院卷第62、63頁），可知被告丙○○所竊電纜線經
        火燒後，該電纜線標示公司名稱之外皮已不復存在，被
        告丙○○將之售予被告甲○○時僅存燒黑之銅線。據此
        ，本件被告甲○○向被告丙○○為收購時，自難從該等
        漆黑銅線之外觀辨視出係臺電公司所有之電纜線，是被
        告甲○○所辯伊不知被告丙○○所變賣的是臺電公司之
        電纜線乙節，核屬有據。
      (3)再查，被告甲○○所辯本案之前曾向被告丙○○收購塑
        膠管及廢鐵等回收物等情，業據證人丙○○於本院審理
        結證屬實（院卷第68頁），並參諸本件被告甲○○收購
        之銅線共約13公斤乙情，亦據證人丙○○及被告甲○○
        分別證、供述明確（偵卷第20、21頁；院卷第62頁），
        是被告丙○○先前既曾持其他資源回收物品至被告甲○
        ○之資源回收場回收變賣，雙方已有交易之經驗，復以
        本件被告丙○○所變賣之贓物經燒融後之外觀而言，亦
        與廢棄之物相去不遠，且數量亦非甚多，則被告甲○○
        未對該等銅線之來源加以質疑，亦非顯與常情有悖。
      (4)至本案被告甲○○未將本件交易登載於其資源回收簿冊
        乙情，雖亦為證人丙○○證述屬實，且據被告甲○○自
        承在卷，固堪認定，然被告甲○○未予登載之原因，乃
        據被告甲○○供稱：因為伊原本即預定當天早上4 點多
        要到他處收取回收物品，當時趕著出門，就沒有要證人
        丙○○登記或詢問他的資料等語（院卷第68頁），此與
        證人丙○○所證其至被告甲○○處變賣銅線之時間，係
        當日凌晨5 時許乙情大致吻合（院卷第65頁），足認被
        告甲○○所辯情節尚非無稽，是自難徒據此情而為不利
        被告甲○○之認定。
      (5)又本件被告甲○○供稱其以每公斤180 元之價格向被告
        丙○○收購上述銅線共13公斤，總價為2,340 元乙節，
        核與證人丙○○證稱伊所賣銅線共約10幾公斤，1 公斤
        賣170 、180 元，共賣2 千多元等語（偵卷第11頁；院
        卷第62頁）大致相符，堪予認定，且被告甲○○亦堅詞
        供陳上開收購價格並無低於市價等語在卷（院卷第63頁
        ）。公訴人雖指上開收購價格係低於市價，然就其所指
        卻未提出具體事證以資證明；另證人陳奇瑞雖於警詢中
        證稱其公司遭竊電纜線共413 公尺，總重107.793 公斤
        ，損失金額為12,192元等語（警卷第10頁），惟其計算
        所據價格應係「電纜線」之價格，而非「銅線」之價格
        ，並其計算之電纜線長度及重量亦與被告甲○○收購之
        數量有別，自難援以比較，是公訴人此部分所指亦尚難
        遽採。況故買贓物之罪責成立與否，實取決於能否積極
        證明行為人於收受該財產標的時，對於該標的物之不明
        來源具有認識，並出於犯罪之故意予以收受，致使原所
        有權人難以追及或回復，而非以被告是否「以低價故買
        」為斷，業已說明如前，是縱令被告甲○○係以低於市
        價購入該批電纜線，亦無從遽以推論被告甲○○主觀上
        對於收購物品係贓物一事有所認知。
    3.綜上，本件並無任何積極證據足以證明被告甲○○主觀上
      知悉該等銅線為贓物而仍為買受，其所為自不符合刑法上
      故買贓物罪之構成要件，自難以故買贓物罪相繩。
四、綜上所述，本案依公訴人所舉事證，尚乏積極證據足以認定
    被告甲○○對其所收購之銅線主觀上有認知係贓物而仍故買
    之認識與犯意，此外，復查無其他事證，足資認定被告甲○
    ○有何檢察官所指之犯行，自屬不能證明被告甲○○犯罪，
    依首開說明，自應為被告甲○○無罪之諭知。
據上論斷，應依刑事訴訟法第301 條第1 項前段，判決如主文。
本案經檢察官乙○○到庭執行職務。
中    華    民    國    97    年    12    月    18    日
                  刑事第十七庭  審判長法  官  洪能超
                                      法  官  陳思帆
                                      法  官  蔣志宗
以上正本證明與原本無異。
如不服本判決應於收受送達後10日內向本院提出上訴書狀，並應
敘述具體理由；如未敘述上訴理由者，應於上訴期間屆滿後20日
內向本院補提理由書（均須按他造當事人之人數附繕本）「切勿
逕送上級法院」。
中    華    民    國    97    年    12    月    18    日
                                      書記官  李崑良


司法院資訊處製作；財團法人民間司法改革基金會備份。
